臺灣高等法院高雄分院民事判決　　　　　　　　　　九十二年度重上字第一一０號
　　　上　訴　人　　信弘股份有限公司
　　　上訴人兼右
　　　法定代理人　　乙○
　　　共　　　同
　　　訴訟代理人　　陳惠律師
　　　被　上訴人　　美商微軟總公司（Microsoft Corporation）
　　　法定代理人　　甲○○○○.
　　　訴訟代理人　　蕭育娟律師
　　　複代　理人　　洪仁杰律師
當事人間損害賠償等事件，上訴人對於中華民國九十二年十月十四日臺灣高雄地方法
院九十一年重訴字第九八號第一審判決提起上訴，本院於九十三年十一月十六日辯論
終結，判決如下：
      主　　　文
上訴駁回。
第二審訴訟費用由上訴人負擔。
      事實及理由
一、上訴人主張：被上訴人明知其享有著作權之WINDOWS98,WINDOW NT SERVER 4.0,
    ACESS.EXCEL.POWER POINT,WORD等電腦軟體程式（以下簡稱系爭電腦軟體）授權
    之證明為使用授權合約（即授權書），而「卡內基訓練中心」為其自行設定於
    POWER POINT電腦軟體內之範例，又系爭電腦軟所附序號之程式設計有瑕疵，不
    能以序號與授權書所載不符為違法重製之依據，竟於民國八十九年一月二十五日
    委任告訴代理人，誣告上訴人信弘股份有限公司（以下簡稱信弘公司）、乙○涉
    嫌違反著作權法，警方因而於同年一月二十六日聲請對上訴人信弘公司進行搜索
    ，並查扣上訴人信弘公司所有之八台電腦主機及其內所有電腦軟體，且於同日十
    六時四十分許逕行逮捕上訴人乙○，經台灣高雄地方法院檢察署（以下簡稱高雄
    地檢署）檢察官偵訊後，至同年一月二十七日零時許始獲交保，該案經原法院（
    八十九年度訴字第一三一三號），本院（九十年度上訴字第一六二六號）判決上
    訴人乙○無罪確定在案。被上訴人於獲此刑事判決結果後，猶發函予上訴人，以
    「：：：貴公司等此次『僥倖』免於微軟公司之持續追訴：：：今後美商微軟公
    司將『不時』派送調查人員查證貴公司之銷售行為：：：」等詞相恫嚇。被上訴
    人前揭所為，致上訴人信弘公司無法更新軟體使用，內部投資報酬率未能提升，
    營利亦減少，總計損失新台幣（下同）一千零十四萬零六百六十四元。又上訴人
    乙○之名譽、自由權亦因此受損，爰請求非財產上之賠償五百萬元。為此，依民
    法第二十八條、第一百八十四條、第一百九十五條第一項，提起本件訴訟。聲明
    求為判決：(一)被上訴人應給付上訴人信弘公司一千零十四萬零六百六十四元；給
    付上訴人乙○五百萬元，及各自起訴狀繕本送達之翌日起至清償之日止，按年息
    百分之五計算之利息。(二)被上訴人應將起訴狀所附附件一所載之道歉啟事，以長
    二十五公分、寬十九公分之篇幅，登載於經濟日報第一版下半頁一日，費用由被
    上訴人負擔。(三)被上訴人應將原法院八十九年度訴字第一三一三號刑事判決書主
    文及本民事最後事實審判決書主文以長二十五公分、寬十九公分之篇幅，登載於
    經濟日報第一版下半頁一日，費用由被上訴人負擔。(四)訴訟費用由被上訴人負擔
    。(五)上訴人願供擔保，請准宣告假執行。被上訴人則以：上訴人對被上訴人提起
    本件訴訟有當事人不適格之情事。本件被上訴人派員向上訴人信弘公司購買電腦
    ，未購買軟體，然上訴人交付之電腦內安裝有WINDOWS 98且未交付授權書，而涉
    非法重製罪嫌，被上訴人始對上訴人提起刑事告訴。至於軟體序號，被上訴人提
    起告訴時並未論及。上訴人獲判無罪係囿於刑事犯罪證據之取捨，被上訴人並未
    憑空捏造申告內容。又搜索、扣押等強制處分權之決定與執行，係屬檢警單位之
    權限，與被上訴人無關。上訴人縱因搜索，扣押而受有損害，亦與被上訴人提起
    告訴之行為無關。至於被上訴人於刑事判決後，所發系爭律師函僅係合法權利人
    為避免日後發生侵權行為事實之告知行為，其乃權利人之自我保護動作，且該信
    函文詞並無將加惡害於人之意涵，僅係表達持續蒐集事證以保自身權益之決心，
    上訴人謂其因接獲該信函，而精神上遭痛苦云云，亦屬無稽等語資為抗辯。並答
    辯聲明：(一)上訴人之訴及假執行之聲請均駁回。(二)訴訟費用由上訴人負擔。(三)如
    受不利之判決，願供擔保，請准免為假執行。
二、本件原審對於上訴人之請求判決：(一)上訴人之訴及假執行之聲請均駁回(二)訴訟費
    用由上訴人負擔，上訴人聲明不服，上訴聲明求為判決：(一)原判決廢棄。(二)被上
    訴人應給付上訴人信弘公司一千零十四萬零六百六十四元；給付上訴人乙○五百
    萬元及各自起訴狀繕本送達之翌日起至清償日止，按年息百分之五計算之利息。
    (三)被上訴人應將起訴狀所附附件一所載之道歉啟事，以長二十五公分、寬十九公
    分之篇幅，登載於經濟日報第一版下半頁一日，費用由被上訴人負擔。(四)被上訴
    人應將原法院八十九年度訴字第一三一三號刑事判決主文及本民事最後事實審判
    決書主文以長二十五公分、寬十九公分之篇幅，登載於經濟日報第一版下半頁一
    日，費用由被上訴人負擔。(五)第一、二審訴訟費用由被上訴人負擔。(六)上訴人願
    供擔保，請准宣告假執行。被上訴人則答辯聲明：(一)上訴駁回。(二)第二審訴訟費
    用由上訴人負擔。(三)如受不利判決，願供擔保，請准免為假執行。
三、被上訴人就系爭電腦軟體享有著作權。被上訴人因其委派之市場調查員馬小華於
    八十八年九月三十日，以京韋企業有限公司（以下簡稱京韋公司）名義，向上訴
    人信弘公司購買伺服器電腦及個人電腦一台，而上訴人信弘公司交付之電腦灌錄
    有WINDOWS 98軟體，且未交付授權書。被上訴人乃於八十九年一月二十五日委由
    告訴代理人對上訴人提起違反著作權法之刑事告訴，警方於同年一月二十六日聲
    請對上訴人信弘公司進行搜索，並扣押上訴人信弘公司所有之八台電腦主機及其
    內所有之電腦軟體，且於同日十六時四十分許，逮捕上訴人乙○，經高雄地檢署
    檢察官偵訊後至同年一月二十七日零時許，始獲交保。上開刑事案件嗣經原法院
    及本院判決上訴人無罪確定在案。惟被上訴人於本件刑事案件判決上訴人乙○無
    罪確定後，曾於九十一年三月十二日委請律師發函予上訴人等事實有訂貨單、出
    貨單、統一發票、美商微軟公司函、本院九十年度上訴字第一六二六號刑事判決
    各一份附卷可稽（見本院卷(一)第一０九頁至第一一一頁、原審卷第七十頁至第七
    四頁）並為兩造所不爭執，應堪認為真實。至於上訴人主張被上訴人誣告其等違
    反著作權法，並於刑案確定判決後，發函予上訴人等，加以恫嚇，故意侵害其等
    人權利，並使上訴人受有損害等事實，則為被上訴人所否認，並以前揭情詞置辯
    ，經查：
  (一)按當事人之適格，係指當事人就特定訴訟標的有實施訴訟之權能而言，此項權能
    之有無，應依當事人與特定訴訟標的之關係定之（參閱最高法院二十六年渝上字
    第六三九號判例意旨），當事人適格與否，應按實體法及訴訟法之相關規定決之
    ，是以在給付之訴，原告只須主張自己有給付請求權者，即有原告之適格，被告
    只須為原告主張有給付義務者，即有被告之適格。查本件被上訴人對上訴人所提
    違反著作權法刑事告訴係由美商微軟公司授權當時有代表權之人即助理秘書長（
    Assistant Secretary）Mary E Snapp為之，嗣再由Mary E Snapp委任羅惠玲律師
    及洪仁杰律師為告訴代理人，此有刑事告訴狀一紙在卷可稽（見原審卷第一四一
    頁），是羅惠玲律師及洪仁杰律師係美商微軟公司對上訴人提起違反著作權法刑
    事告訴之合法代理人茲上訴人主張被上訴人對於有代表權之羅惠玲律師、洪仁杰
    律師執行職務所加以上訴人之損害，應依民法第二十八條、第一百八十四條第一
    項之規定負損害賠償責任，自無當事人不適格之情事，合先明。
  (二)被上訴人係因其委派之市場調查員馬小華於八十八年九月三十日以京韋公司名義
    向上訴人購買伺服器電腦及個人電腦各一台，而被上訴人交付之電腦灌錄有
    WINDOWS 98等軟體，且未交付授權書，涉嫌違反著作權法，始行提起告訴，此有
    告訴狀，信弘公司員工林長輝之名片、訂貨單、出貨單、統一發票、上述二台電
    腦之螢幕列印資料附卷可稽，而上訴人乙○於原法院刑事庭審理時亦不否認信弘
    公司於右揭時間與京韋公司交易之事實，且自承京韋公司並無訂購軟體，復有上
    開訂貨單一紙在卷可資佐證（見本院卷(一)第一一一頁），惟上訴人信弘公司交付
    予京韋公司之電腦內卻灌錄有WINDOWS 98 DSP之電腦軟體，此亦有出貨單一紙附
    卷足憑（見原審卷第一四五頁），上訴人對之亦不否認，而上訴人信弘公司與京
    韋公司既有從事上述交易，且其交付之電腦已逕行灌錄訂貨單內所無之上開電腦
    軟體，又未交付授權書，此於客觀上已足使人認其有非法重製該項軟體之情形存
    在，則被上訴人因而據以提出刑事告訴，且經檢察官提起公訴，則被上訴人所提
    起之刑事告訴事實即非全然無據，自難認被上訴人主觀上有侵害上訴人權利之故
    意或過失。雖上訴人乙○於高雄地院刑事庭審理時陳稱：該WINDOWS 98係隨機板
    （DSP），隨電腦一起估價，一併販賣等語；惟上訴人信弘公司另曾於八十八年
    十二月二十日出售隨機板之WINDOWS NT SERVER 4.0予訴外人高豐漁業股份有限
    公司，雙方簽立之買賣合約書內除臚列網路伺服主機之相關構件外，並明確記載
    附購WINDOWS NT SERVER 4.0隨機板，此有買賣合約書附卷可按（見本院卷(一)第
    一三０頁），足見即使隨機板軟體係與電腦一併估價出售，然上訴人信弘公司亦
    於買賣文件內詳載該等隨機板軟體之品名，不因該等軟體係隨機板即予省略。而
    於上開京韋公司之訂貨單內，卻全無該項軟體品名或價格之記載，是上訴人乙○
    前揭所述，顯不足證明此訂貨單上無電腦軟體品名，實際送貨內容卻包含
    WINDOWS 98電腦軟體之疑義。益徵被上訴人提起刑事告訴以查究上訴人是否涉犯
    違反著作權法之罪嫌，為保障其智慧財產權之適當行為，並無不法。至於上訴人
    就該刑事案件雖未獲有罪之判決，則係刑事法院依嚴格證明之法則取捨證據之結
    果，尚難遽認被上訴人有何侵害上訴人權利之行為。再者，被上訴人生產之
    OFFICE 97於執行時會出現卡內基訓練中心之畫面。又被上訴人生產之OFFICE 97
    WINDOWS NT SERVER 4.0包裝上之序號均可啟動該兩項軟體，惟啟動後，電腦螢
    幕出現之序號即經轉換，與包裝上之序號並不相同等情，業據高雄地院刑事庭承
    審法官勘驗明確，有八十九年十月二十一日勘驗筆錄附於刑事案卷可稽。而被上
    訴人於提起刑事告訴時指述上訴人信弘公司經查扣之八台電腦內，部分註冊頁面
    上使用人登記者為卡內基訓練中心，足佐該軟體係來自「大補貼」之非法重製軟
    體，及於高雄地院刑事庭審理中陳稱如包裝上之序號與電腦螢幕內之序號一致，
    即可證明軟體係合法云云，徵諸上開勘驗結果，固非可信，惟上訴人信弘公司與
    京韋公司間之銷售行為既有前揭客觀事證存在之疑義，則被上訴人據以指述上訴
    人之犯罪嫌疑，雖其中部分事由有瑕疵，亦難認被上訴人之訴追有何侵權行為可
    言。是上訴人主張被上訴人明知其指述有誤，仍未撤回告訴，係有過失云云，亦
    非可採。
  (三)至於被上訴人於九十一年三月十二日寄發予上訴人之信函固載稱「二、美商微軟
    公司就貴公司與台端等違反著作權法提起上訴遭台灣高等法院高雄分院九十年度
    上訴字第一六二六號駁回一案，未再提起上訴，並非承認貴公司等未有侵害微軟
    公司軟體著作權之事實，而係為加強搜集貴公司等非法侵害行為之證據所採取之
    以退為進之措施。貴公司等此次僥倖免於微軟公司之持續追訴，但如貴公司等仍
    不知尊重他人智慧財產權，終將難逃法律之制裁。美商微軟公司已決定對貴公司
    之非法銷售方式追查到底，今後美商微軟公司將不時派送調查人員查證貴公司之
    銷售行為，並搜集適當證據，以利其將來追訴行動之進行」等語（見原審卷第七
    四頁），惟該等文詞並無將加惡害於人之意涵，而僅係表達其持續蒐集事證以保
    自身權益之決心，此觀該信函其後又稱：「三、美商微軟公司再次藉此信函提醒
    貴公司，未獲授權重製他人擁有著作權之電腦軟體及散佈非法軟體者，係違反著
    作權法之行為，且將使公司及其負責人負嚴厲之刑事與民事責任。按未獲授權重
    製電腦軟體及散佈未獲授權重製之電腦軟體者，其常業犯最高可判處七年之有期
    徒刑，違法者更須遭刑事罰金處分，並須向著作人負擔民事賠償責任，其賠償金
    額可達數百萬元」等語（見原審卷第七五頁），甚為明瞭。故衡諸常情，被上訴
    人所發之系爭信函其部分措詞客觀上固令人不悅，惟其並非無中生有，而係經此
    司法偵審程序後，對上訴人有感而發。尚難認該信函足以使人產生恐懼，自無侵
    害上訴人之權利可言。上訴人以其因接獲被上訴人之系爭信函，而遭受精神上之
    痛苦云云，亦無足取。
四、綜上所述，原審因認上訴人主張被上訴人以誣告及發出恫嚇等方式，故意或過失
    侵害其等人之權利，從而依侵權行為法律關係，請求被上訴人賠償其損害為無理
    由，應予駁回，並以其訴既經駁回假執行之聲請即失所附麗，應併予駁回，經核
    尚無不合，上訴論旨，指摘原判決不當，求予廢棄改判，非有理由，應予駁回。
五、本件事證已臻明確，兩造其餘攻擊防禦方法，核與判決之結果無影響，爰不一一
    論述，併予明。
六、據上論結，本件上訴為無理由，依民事訴訟法第四百四十九條第一項、第七十八
    條，判決如主文。
中　　　華　　　民　　　國　　九十三　　年　　 十一 　　月　　 三十 　　日
                                        民事第一庭
                                            審判長法  官　黃金石
                                                  法  官  魏式璧
                                                  法  官  吳登輝
正本係照原本作成。
如對本判決上訴，須於判決送達後二十日內向本院提出上訴狀，其未表明上訴理由者
，應於上訴後二十日內向本院提出上訴理由書（均須按他造當事人之人數附繕本）。
上訴時應提出委任律師或具有律師資格之人之委任狀，並依附註條文規定辦理。
中　　　華　　　民　　　國　　九十三　　年　　 十二 　　月　　　二　　　日
                                                  書記官  梁美姿
附註：
民事訴訟法第四百六十六條之一：
對於第二審判決上訴，上訴人應委任律師為訴訟代理人，但上訴人或其法定代理人具
有律師資格者，不在此限。
上訴人之配偶、三親等內之血親、二親等內之姻親，或上訴人為法人、中央或地方機
關時，其所屬專任人員具有律師資格並經法院認為適當者，亦得為第三審訴訟代理人。
第一項但書及第二項情形，應於提起上訴或委任時釋明之。
                                                                        Ｆ
